臺灣新北地方法院行政訴訟判決
111年度交字第161號
原      告  黃錫芳
被      告  新北市政府交通事件裁決處
                    
代  表  人  李忠台（處長）
                    
訴訟代理人  黃曉妍律師

上列當事人間因交通裁決事件，原告不服被告民國111年2月14日
新北裁催字第48-C89A00000號裁決，向本院提起行政訴訟，本院
判決如下：
    主  文
一、原告之訴駁回。
二、訴訟費用新臺幣300元由原告負擔。
    事實及理由
壹、程序方面：
　　原告不服被告所為道路交通管理處罰條例第8條之裁決而提
    起撤銷訴訟，依行政訴訟法第237條之1，應適用交通裁決事
    件訴訟程序。本件因卷證資料已經明確，本院依同法第237
    條之7規定，不經言詞辯論，直接裁判。
貳、實體方面：
一、爭訟概要：
　　緣原告於民國（下同）110年12月20日12時18分許，駕駛車
    牌號碼000-0000號自用小客車（下稱系爭車輛），疏未注意
    後方由訴外人李○儀駕駛車牌號碼000-000號普通重型機車（
    下稱甲車）直行而來，即貿然由新北市永和區永貞路之無名
    巷巷口對面之「公車專用格」往左起駛，致訴外人李○儀見
    狀閃煞不及而撞及系爭車輛，乃人、車倒地而受有手腳擦傷
    之傷害，而就此發生在車道中之肇事，原告肇事後未先在適
    當距離處豎立車輛故障標誌或其他明顯警告設施，新北市政
    府警察局永和分局交通分隊警員獲報到場處理後，嗣因認原
    告肇事後有「未在適當距離處豎立車輛故障標誌或其他明顯
    警告設施」之違規事實，乃於同日填製新北市政府警察局掌
    電字第C89A00000號舉發違反道路交通管理事件通知單對原
    告予以舉發，記載應到案日期為111年2月3日前，並於110年
    12月22日移送被告處理，原告於111年1月11日透過「交通違
    規申訴」系統到案陳述不服舉發。嗣被告認原告有「肇事致
    人受傷，未依規定處置，『並通知警察機關處理（贅載）』」
    之違規事實，乃依道路交通管理處罰條例第62條第3項（本
    文）及違反道路交通管理事件統一裁罰基準表等規定，於11
    1年2月14日以新北裁催字第48-C89A00000號違反道路交通管
    理事件裁決書（下稱原處分），裁處原告罰鍰新臺幣（下同
    ）3,000元。原告不服，遂提起本件行政訴訟。
二、原告起訴主張及聲明：
（一）主張要旨：
　 1、此交通罰單（號碼：C89A00000）舉發所依據之法條為道
      路交通管理處罰條例第62條第3項：「汽車駕駛人駕駛汽
      車肇事致人受傷或死亡者，應即採取救護措施及依規定處
      置，並通知警察機關處理，不得任意移動肇事汽車及現場
      痕跡證據，違反者處新臺幣三千元以上九千元以下罰鍰。
      但肇事致人受傷案件當事人均同意時，應將肇事汽車標繪
      後，移置不妨礙交通之處所。」；然此裁決與事實及適用
      法條不符，並未符合上開道路交通管理處罰條例第62條第
      3項之構成要件，應予撤銷。
　 2、原告（系爭車輛之駕駛人）發生事故後，即立即通知警察
      機關處理（有簡訊截圖為證），110報案接線人員告知不
      得任意移動肇事車輛及現場，原告也遵照指示等待警方到
      場畫好現場圖才依現場處理員警指示將汽車移到路邊，且
      車禍當時因為對方的機車倒在汽車駕駛的車門擋住出口，
      原告被困在車内車門打不開，無法立即豎立車輛故障標誌
      ，交通員警也在很短的時間到達現場處理，並未造成任何
      事故，對交通影響程度非常有限，適用的法條不符且未符
      合此法條之構成要件，請判決如訴之聲明。
（二）聲明：原處分撤銷。
三、被告答辯及聲明：
（一）答辯要旨：
　 1、依路口監視器影像，原告將系爭車輛自路邊駛入車道時，
      與車道向前行駛之甲車發生擦撞，訴外人因此碰撞摔跌在
      地，於交通事故談話紀錄表中原告亦就對造傷勢情形答以
      「手腳擦傷」等語，可見訴外人有因本件交通事故而受傷
      ，故本件確實為道路交通事故處理辦法所指之交通事故，
      原告即有依道路交通事故處理辦法第3條停留於現場為適
      當處置之義務，然於警方馳抵現場後，並未見原告有於車
      輛之適當距離處豎立車輛故障或其他明顯警告設施，確有
      道路交通管理處罰條例第62條第3項之違規事實，被告據
      此作成裁罰處分，應無不當。
   2、原告固以「事故發生後，訴外人機車擋住其車門致無法下
      車擺放警告設施」、「員警很快即到現場處理，未造成任
      何事故，對交通影響程度非常有限」等語為辯；然考其規
      範目的，係為警示車道其他用路人有交通事故發生，予以
      足夠時間反應並迴避，免其因閃避不及而發生交通危險，
      屬事故發生時肇事雙方自應負擔之義務，不得依原告主觀
      認定對交通是否有危害而選擇是否遵守；且於駕駛座下車
      並非當時離開車輛之唯一方法，雖增加離開車輛之不便利
      性，但與未擺放警示標誌可能造成之公共危害予以衡量，
      並未對原告造成過度不當侵擾，應為一般社會通念所得容
      忍，故原告主張不足作為處分撤銷之理由。
   3、再者，原告既為合法考領汽車駕駛執照之人，有駕駛人基
      本資料為憑，其對上述規定應知之甚詳，並應確實遵守。
      是原告前揭所述，無非單方所執之詞，委無足取，原告之
      訴為無理由。
（二）聲明：原告之訴駁回。
四、爭點：
　　原告是否有原處分所指「肇事致人受傷，『未依規定處置』」
    之違規事實？
五、本院的判斷：
（一）前提事實：
　　　緣原告於前揭時、地，駕駛系爭車輛，疏未注意後方由訴
      外人李○儀駕駛甲車直行而來，即貿然由「公車專用格」
      往左起駛，致訴外人李○儀見狀閃煞不及而撞及系爭車輛
      ，乃人、車倒地而受有手腳擦傷之傷害，而就此發生在車
      道中之肇事，原告肇事後未先在適當距離處豎立車輛故障
      標誌或其他明顯警告設施，新北市政府警察局永和分局交
      通分隊警員獲報到場處理，嗣因認原告肇事後有「未在適
      當距離處豎立車輛故障標誌或其他明顯警告設施」之違規
      事實，乃於同日填製新北市政府警察局掌電字第C89A0000
      0號舉發違反道路交通管理事件通知單對原告予以舉發，
      記載應到案日期為111年2月3日前，並於110年12月22日移
      送被告處理，原告於111年1月11日透過「交通違規申訴」
      系統到案陳述不服舉發，嗣被告乃以原處分予以裁罰等情
      ，業為二造所不爭執，且有事故現場照片影本1幀、舉發
      違反道路交通管理事件通知單影本1紙、違規查詢報表影
      本1紙、交通違規申訴影本1紙、新北市政府警察局永和分
      局111年1月28日新北警永交字第1114184072號函影本1份
      、原處分影本1紙、職務報告影本1紙、道路交通事故現場
      圖影本1紙、新北市政府警察局交通警察大隊永和分隊道
      路交通事故談話紀錄表影本1份、汽車車籍查詢影本1紙（
      見本院卷第35頁、第59頁、第61頁、第67頁、第71頁、第
      72頁、第73頁、第79頁、第85頁、第87頁、第88頁、第89
      頁）、監視器錄影光碟1片（置於本院卷卷末存置袋）足
      資佐證，是此等事實自堪認定。
（二）原告有原處分所指「肇事致人受傷，『未依規定處置』」之
      違規事實：
   1、應適用之法令：
    ⑴道路交通事故處理辦法第1條：
　　　本辦法依道路交通管理處罰條例第九十二條第五項規定訂
      定之。
    ⑵道路交通事故處理辦法第2條第1款：
      本辦法用詞，定義如下：一、道路交通事故：指車輛或動
      力機械在道路上行駛，致有人受傷或死亡，或致車輛、動
      力機械、財物損壞之事故。
    ⑶道路交通事故處理辦法第3條：
      發生道路交通事故，駕駛人或肇事人應先為下列處置：一
      、事故地點在車道或路肩者，應在適當距離處豎立車輛故
      障標誌或其他明顯警告設施，事故現場排除後應即撤除。
      二、有受傷者，應迅予救護，並儘速通知消防機關。三、
      發生火災者，應迅予撲救，防止災情擴大，並儘速通知消
      防機關。四、不得任意移動肇事車輛及現場痕跡證據。但
      無人傷亡且車輛尚能行駛，或有人受傷且當事人均同意移
      置車輛時，應先標繪車輛位置及現場痕跡證據後，將車輛
      移置不妨礙交通之處所。五、通知警察機關。但無人受傷
      或死亡且當事人當場自行和解者，不在此限。
    ⑷道路交通管理處罰條例第62條第3項本文：
      汽車駕駛人駕駛汽車肇事致人受傷或死亡者，應即採取救
      護措施及依規定處置，並通知警察機關處理，不得任意移
      動肇事汽車及現場痕跡證據，違反者處新臺幣三千元以上
      九千元以下罰鍰。
　　⑸道路交通管理處罰條例第92條第5項：　
      道路交通事故駕駛人、肇事人應處置作為、現場傷患救護
      、管制疏導、肇事車輛扣留、移置與發還及調查處理之辦
      法，由內政部會同交通部、行政院衛生署定之。
    ⑹按「本細則依道路交通管理處罰條例第九十二條第四項規
      定訂定之。」、「處理違反道路交通管理事件之程序及統
      一裁罰基準，依本細則之規定辦理。前項統一裁罰基準，
      如附件違反道路交通管理事件統一裁罰基準表。」，違反
      道路交通管理事件統一裁罰基準及處理細則第1條、第2條
      第1項、第2項分別亦有明定，是違反道路交通管理事件統
      一裁罰基準及處理細則即係基於法律之授權所訂定，而該
      處理違反道路交通管理事件之統一裁罰基準（即「違反道
      路交通管理事件統一裁罰基準表」）已考量「違反事件」
      、「法條依據」、「法定罰鍰額度或其他處罰」、「違規
      車種類別或違規情節」、「期限內繳納或到案聽候裁決者
      」、「逾越應到案期限30日內，繳納罰鍰或到案聽候裁決
      者」、「逾越應到案期限30日以上60日以內，繳納罰鍰或
      到案聽候裁決者」、「逾越應到案期限60日以上，繳納罰
      鍰或逕行裁決處罰者」等因素，作為裁量之標準，並未違
      反授權之目的及裁量權之本質，是其不僅直接對外發生效
      力，且被告亦應受其拘束而適用之。
   2、查原告於前揭時、地，駕駛系爭車輛，疏未注意後方由訴
      外人李○儀駕駛甲車直行而來，即貿然由「公車專用格」
      往左起駛，致訴外人李○儀見狀閃煞不及而撞及系爭車輛
      ，乃人、車倒地而受有手腳擦傷之傷害，而就此發生在車
      道中之肇事，原告肇事後未先在適當距離處豎立車輛故障
      標誌或其他明顯警告設施，新北市政府警察局永和分局交
      通分隊警員獲報到場處理，嗣因認原告肇事後有「未在適
      當距離處豎立車輛故障標誌或其他明顯警告設施」之違規
      事實，乃於同日填製新北市政府警察局掌電字第C89A0000
      0號舉發違反道路交通管理事件通知單對原告予以舉發，
      記載應到案日期為111年2月3日前，並於110年12月22日移
      送被告處理，原告於111年1月11日透過「交通違規申訴」
      系統到案陳述不服舉發等情，業如前述，則原告即因於肇
      事後未先在適當距離處豎立車輛故障標誌或其他明顯警告
      設施，而有「肇事致人受傷，未依規定處置」之違規事實
      無訛，則被告據之乃以原處分裁處原告前揭處罰內容，觀
      諸前開規定，依法洵屬有據。　　
   3、雖原告執前揭情詞而為主張；惟查：
　　⑴依前揭事故現場照片所示，系爭車輛於肇事後其左前車門
      （即駕駛座旁之車門）固然遭倒地之甲車阻擋而難以開啟
      ，但原告尚非不可由右前車門（即副駕駛座旁之車門）下
      車而「在適當距離處豎立車輛故障標誌或其他明顯警告設
      施」，是原告此部分所稱，自無解於本件違規事實之構成
      。
　　⑵又道路交通事故處理辦法第3條，課予駕駛人或肇事人於發
      生道路交通事故後，若事故地點在車道或路肩，應先在適
      當距離處豎立車輛故障標誌或其他明顯警告設施之行政法
      上義務，其規範目的乃係為警示車道或路肩上之其他用路
      人，使其能有足夠之反應及閃避時間，防止發生二次肇事
      ，而若違反此一作為義務，即該當於道路交通管理處罰條
      例第62條第3項本文之違規構成要件，此並不因有無造成
      二次肇事或影響交通之程度為何而異其認定，則原告於肇
      事後未立即為此一法定處置作為，嗣於通知警察機關後直
      至警員到場處理之間，仍遲遲未為，自應依道路交通管理
      處罰條例第62條第3項本文之規定予以裁罰，是原告以警
      員短時間即到場處理，並未造成任何事故，對交通影響程
      度非常有限而否認本件違規事實，自無足採。
（三）本件判決基礎已經明確，兩造其餘的攻擊防禦方法及訴訟
      資料經本院斟酌後，核與判決結果不生影響，無一一論述
      之必要，一併說明。
（四）本件第一審裁判費為300元，所以確定第一審訴訟費用額
      為300元，由原告負擔。
六、結論：原處分並無違誤，原告訴請撤銷為無理由，應予駁回
    。
中　　華　　民　　國　　111 　年　　4   　月　　29  　日
                  行政訴訟庭  法  官  陳鴻清
一、上為正本係照原本作成。
二、如不服本判決，應於判決送達後20日內，向本院提出上訴狀
    並表明上訴理由（原判決所違背之法令及其具體內容或依訴
    訟資料可認為原判決有違背法令的具體事實），其未載明上
    訴理由者，應於提出上訴後 20 日內向本院補提理由書（上
    訴狀及上訴理由書均須按他造人數附繕本，如未按期補提上
    訴理由書，則逕予駁回上訴），並應繳納上訴裁判費新臺幣
    750 元。
                              書記官  李玉秀
中　　華　　民　　國　　111 　年　　4   　月　　29  　日